【裁判字號】    98,簡上,86
【裁判日期】    980710
【裁判案由】    傷害
【裁判全文】
臺灣高雄地方法院刑事判決              98年度簡上字第86號
上  訴  人
即  被  告  甲○○
選任辯護人  謝國允律師
上列上訴人即被告因傷害案件，不服本院中華民國97年12月30日
97 年 度審簡字第4887號第一審簡易判決（聲請簡易判決處刑書
案號：97年度偵字第19681 號），提起上訴，本院管轄之第二審
合議庭判決如下：
    主  文
上訴駁回。
    事  實
一、甲○○於民國97年4 月6 日9 時許，在高雄市○○區○○路
    17號前，因細故與鄰居丁○○發生口角，竟基於傷害之犯意
    ，動手推丁○○，致丁○○當場倒地，並受有右臀挫傷、右
    手肘擦傷3 乘1.5 公分、左手第五手指擦傷1 乘0.2 公分、
    右手第二、三指各1 乘1 公分瘀青及左前臂瘀青3 乘1 公分
    等傷害。
二、案經丁○○訴由高雄市政府警察局小港分局報請臺灣高雄地
    方法院檢察署檢察官聲請簡易判決處刑。
    理  由
壹、證據能力方面：
一、證人即告訴人丁○○於警詢時陳述之證據能力：
    按被告以外之人於審判外之言詞或書面陳述，除法律有規定
    者外，不得作為證據，刑事訴訟法第159 條第1 項定有明文
    。證人丁○○於警詢之陳述，經核並無刑事訴訟法第159 條
    之2 之情形，被告甲○○復不同意作為本案證據，依法並無
    證據能力。
二、證人丁○○於偵查中陳述之證據能力：
    按被告以外之人於偵查中向檢察官所為陳述，除顯有不可信
    之情況者外，得為證據，同法第159 條之1第2項定有明文。
    本件證人即告訴人於檢察官偵查中所為之陳述，業經具結，
    且未曾提及檢察官在偵查時有不法取供之情形，被告雖爭執
    告訴人於偵查中證述之證據能力，惟其亦未釋明告訴人於偵
    查中之證述有何顯不可信之情況，且證人丁○○業經本院行
    交互詰問程序，被告之對質詰問權已獲得保障，依上說明，
    告訴人於偵查中之證言，得為證據。
三、按被告以外之人於審判外之言詞或書面陳述，除法律有規定
    者外，不得作為證據，刑事訴訟法第159 條第1 項固定有明
    文；惟被告以外之人於審判外之陳述，雖不符刑事訴訟法第
    159 條之1 至第159 條之4 之規定，而經當事人於審判程序
    同意作為證據，法院審酌該言詞陳述或書面陳述作成時之情
    況，認為適當者，亦得為證據；當事人、代理人或辯護人於
    法院調查證據時，知有第159 條第1 項不得為證據之情形，
    而未於言詞辯論終結前聲明異議者，視為有前項之同意，同
    法第159 條之5 第1 項、第2 項亦有明文。本案高雄市立小
    港醫院診斷證明書、高雄市立小港醫院98年4 月3 日高醫港
    秘字第0980000458號函及檢送之病患丁○○97年4 月6 日至
    該院就醫之病歷等，固係被告以外之人於審判外之陳述，但
    檢察官、被告、辯護人於言詞辯論終結前未聲明異議，本院
    審酌上開書面陳述，係由醫師依實際檢查及診療結果，本其
    專業而為記載，其虛偽作成之可能性不高，以之為證據應無
    不當，依刑事訴訟法第159 條之5 第1 項、第2 項規定，均
    得作為證據。
貳、實體方面：
一、訊據上訴人即被告甲○○固不否認於97年4 月6 日上午9 時
    許，在高雄市○○區○○路17號前與告訴人丁○○發生口角
    ，及告訴人丁○○於當天受有右臀挫傷、右手肘擦傷3 ×1.
    5 公分左手第五手指擦傷1 ×0.2 公分、右手第二、三指各
    1 ×1 公分瘀青及左前臂瘀青3 ×1 公分等傷害之事實，惟
    矢口否認有何傷害犯行，辯稱：伊與告訴人為鄰居，案發當
    天告訴人因誤認雙方共用牆上之釘子係伊所釘，而與伊發生
    口角，告訴人無預警以右手肘衝撞伊腹部，伊以手抱著腹部
    ，因為反作用力關係，告訴人未站穩跌坐在地而受傷，伊未
    以手推倒告訴人云云。
二、經查：
  (一)被告於97年4 月6 日上午9 時許，在高雄市○○區○○路17
    號前，因細故與其鄰居即告訴人發生口角，期間告訴人當場
    倒地，並受有右臀挫傷、右手肘擦傷3 ×1.5 公分、左手第
    5 手指擦傷1 ×0.2 公分、右手第2 、3 指各1 ×1 公分瘀
    青及左前臂瘀青3 ×1 公分等傷害之事實，業據被告於偵查
    及本院供述有於上開時、地與告訴人發生口角，告訴人有摔
    倒在地等語在卷（見高雄市政府警察局小港分局高市警港分
    偵字第0970007421號刑案偵查卷〈下稱警卷〉第2 至3 頁、
    臺灣高雄地方法院檢察署97年度偵字第19681 號偵查卷〈下
    稱偵查卷〉第11頁、本院98年度簡上字第86卷〈下稱本院簡
    上字卷〉第31頁），核與證人即告訴人於偵查及本院證述於
    上開時、地與被告因故發生爭執，遭被告推倒在地而受傷等
    語（見偵查卷第11至12頁、本院簡上字卷第58至59頁）大致
    相符，並有高雄市立小港醫院診斷證明書1 紙（見警卷第12
    頁）、高雄市立小港醫院98年4 月3 日高醫港秘字第098000
    0458號函及檢送病歷資料1 份（見本院簡上字卷第38至42頁
    ）在卷為佐，堪以認定。
  (二)被告雖辯稱伊未動手推倒告訴人云云。然證人即告訴人於偵
    查及本院均一致證述伊係遭被告用手推倒，而受有上開傷害
    等語（見偵查卷第11至12頁、本院簡上字卷第58頁背面），
    且於本院證述：第1 次被告將伊推倒時，伊就有受傷，第2
    次伊跌坐在花盆上，所以沒有受傷等語（本院簡上字卷第58
    頁背面）。證人即被告之妻乙○○固於本院證稱：被告與告
    訴人發生爭執時，告訴人無預警以其手肘用力要撞擊伊先生
    （即被告）之腹部，伊先生用雙手護住他的肚子，告訴人因
    為用力過猛，後退跌倒在地，這時他更生氣，便拿起他家旁
    邊之磚頭要丟向伊先生的頭，伊等非常害怕，便往21巷的家
    門口跑，告訴人拿著磚頭追伊等有5 、6 公尺遠，伊先生害
    怕被磚頭擊中受傷，便拿起伊等停在花圃旁之腳踏車阻擋他
    的攻擊，但是告訴人未放棄，猛找空隙攻擊伊先生，此時他
    的腳絆到伊家的花盆，重心不穩，並跌坐在盆栽裡云云（見
    本院簡上字卷第59頁背面至60頁），證述告訴人所受傷害係
    其主動撞擊被告，卻因反作用力而自行跌倒，及告訴人自己
    絆到花盆而跌倒，惟依證人乙○○所證述：當時告訴人是彎
    起右手肘往前跨出1 步，要推撞伊先生之腹部，伊先生用手
    護住肚子，告訴人的手肘撞到伊先生的手，可能是因為反作
    用力的關係，於是往後退跌坐在地上等語（見本院簡上字卷
    第60至61頁），姑不論證人乙○○所述告訴人彎起右手肘往
    前跨步撞擊告訴人腹部之姿勢並不自然，且依作用力與反作
    用力原理，施力方向與反作用力之方向應係相反且在同一直
    線上，而一般人欲以右手肘往前撞擊他人，其姿勢應係側身
    ，且右側在前，則告訴人若因反作用力跌傷，當係左側先著
    地，所受傷害應以左側會較為嚴重，惟依高雄市立小港醫院
    出具之診斷證明書所載，告訴人所受傷害為右臀挫傷、右手
    肘擦傷3 ×1. 5公分、左手第5 手指擦傷1 ×0.2 公分、右
    手第2 、3 指各1 ×1 公分瘀青及左前臂瘀青3 ×1 公分等
    傷害（見警卷第12頁），告訴人左側受傷並未較右側嚴重，
    且告訴人係右臀挫傷、右手肘擦傷，顯見告訴人受到其他外
    力作用致其右臀、右手肘著地而受傷，非因其右手肘往前施
    力，而受反作用力跌倒，證人乙○○所述與告訴人所受傷害
    情形不符，委無足採。應以證人即告訴人所證述遭被告推倒
    而受傷較為可信。
  (三)又辯護人固為被告辯護稱：若告訴人真有受傷，在證人曾進
    丁到現場後，以雙方長久以來有嫌隙之情況下，不可能沒有
    馬上就醫報警，告訴人直到晚上才就醫，從早上事發至晚上
    就醫這段時間，是否有其他原因致告訴人受傷，尚有疑問，
    沒有任何證據可以確信被告有攻擊的行為云云。惟查，證人
    即告訴人於本院證稱：因為當時家裡沒人，等到晚上10點多
    伊妻回家才帶伊去驗傷等語（見本院簡上字卷第59頁），審
    酌告訴人為15年7 月20日生，於97年4 月6 日本案發生時為
    81 歲 之老年人，其行動能力顯較一般人為低，尚難期待告
    訴人能於跌倒受傷後，立刻自行就醫驗傷，證人即告訴人上
    開證述尚屬合理。辯護人上開辯詞，純屬臆測之詞，不能為
    有利於被告之認定。
  (四)至於告訴人與被告於上開時、地發生爭執之原因，被告於警
    詢、偵查及本院均供稱係因告訴人質問其牆壁上釘子是誰釘
    的，雙方因而發生爭執等語（見警卷第2 頁、偵查卷第11頁
    、本院簡上字卷第62頁背面），與證人即告訴人於偵查及本
    院均證述係因雙方共用牆之誰屬發生爭執等語（見偵查卷第
    11頁、本院簡上字卷第58頁），雖各執一詞，然告訴人與被
    告因細故發生爭執時，遭被告推倒在地受傷乙節既堪認定如
    上，則渠等雙方發生爭執之原因究竟為何，即不影響被告犯
    行之認定。
  (五)綜上所述，被告所辯均不足採，本件事證明確，被告傷害犯
    行堪以認定，應依法論科。
三、核被告所為，係犯刑法第277 條第1 項之傷害罪。原審認被
    告犯罪事證明確，援引刑法第277 條第1 項、第41條第1項
    前段，刑法施行法第1 條之1 等規定，並審酌被告無犯罪前
    科之素行、告訴人所受傷勢、犯後飾詞卸責，迄未與告訴人
    達成和解，及其犯罪之動機、手段等一切情狀，量處拘役50
    日，並諭知易科罰金之折算標準。是依卷證所示，原審已詳
    加審認被告本件犯罪情狀而於法定刑度範圍內量刑，本院認
    其認事用法均無違誤，量刑亦屬妥適，應予維持。被告上訴
    為無理由，應予駁回。
據上論斷，應依刑事訴訟法第455 條之1 第1 項、第3 項、第36
8 條，判決如主文。
本案經檢察官丙○○到庭執行職務。
中    華    民    國    98    年    7     月    10    日
                  刑事第六庭  審判長法  官  李璧君
                                    法  官  曾仁勇
                                    法  官  曾鈴
以上正本證明與原本無異。
不得上訴。
中    華    民    國    98    年    7     月    13    日
                                    書記官  李月君
附錄本案論罪科刑法條全文：
中華民國刑法第277條第1項
傷害人之身體或健康者，處 3 年以下有期徒刑、拘役或 1 千
元以下罰金。


司法院資訊處製作；財團法人民間司法改革基金會備份。
